臺灣宜蘭地方法院交通事件裁定　　　　100年度交聲字第102號
原處分機關　交通部公路總局臺北區監理所宜蘭監理站
異　議　人
即受處分人　方施玉花
上列異議人即受處分人因違反道路交通管理處罰條例案件，對於
交通部公路總局臺北區監理所宜蘭監理站於民國100年4月21日所
為之宜監字第裁43-Q00000000號裁決處分，聲明異議，本院裁定
如下：
    主  文
異議駁回。
    理  由
一、原處分意旨略以：異議人即受處分人方施玉花所有車號F2-6
    876號自小客車（下稱系爭車輛），於民國100年4月3日9時
    17 分許，停置在宜蘭縣羅東鎮○○路68號前之禁止臨時停
    車處，且駕駛人並未在車內，為警當場舉發其有「在禁止臨
    時停車處停車（紅線）駕駛人不在車內」之違規，並製作以
    宜警交字第Q00000000號舉發違反道路交通管理事件通知單
    ，舉發其有違反道路交通管理處罰條例第56條第1項第1款規
    定之事實，嗣經原處分機關依上開規定裁處異議人罰鍰新臺
    幣（下同）900元。
二、異議意旨以：異議人所有系爭車輛並未停在道路範圍，所謂
    道路範圍應該僅止於有柏油鋪設路面之範圍而已，由拍照照
    片可知，系爭車輛輪胎係壓在道路旁水溝道上之建築線內，
    停車位置在私人土地內（即羅東鎮○○段1108地號土地），
    絕無侵越道路範圍內，故本件並無違規事實，請求撤銷原處
    分等語，並提出土地登記謄本3份、地籍圖謄本為證。
三、按禁止臨時停車線為紅色實線，用以指示禁止臨時停車路段
    ，道路交通標誌標線號誌設置規則第169條第1項、第2項定
    有明文。又設有禁止臨時停車標線處所不得停車，道路交通
    安全規則第112條第1項第1款亦定有明文。再汽車駕駛人在
    禁止臨時停車處所停車者，處新臺幣（下同）600元以上1,2
    00元以下罰鍰，道路交通管理處罰條例第56條第1項第1款明
    文規定。次按，禁止臨時停車紅實線之設置，係為考量路段
    實際條件及行車安全確不適停車所繪設，目的在禁止所有車
    輛於繪設該類標線「路段」上之任何停車行為，故其禁止停
    車之效力係包括標線之左右兩側至路權範圍為止，亦即基於
    道路交通標誌標線號誌設置規則第169條第1項之立法意旨並
    求法律適用之一致性，於道路緣石正面或頂面、無緣石道路
    於路面邊緣30公分等處所所劃設之禁止臨時停車紅實線，其
    禁止臨時停車路段除該標線以外之路幅，係屬騎樓或人行道
    者，應依其相關規定舉發外，其禁停路段並無左右內外之分
    ，至倘屬供公眾通行之公路、街道、巷衖，不論是否佔用私
    人土地，若有維護交通秩序與安全必要，經主管機關權衡，
    繪設禁止臨時停車紅色實線後，人民即有遵守義務，核與該
    禁止臨時停車處所是否佔用私人土地無涉，此可參照交通部
    90年8月13日（90）交路字第008745號、94年6月21日交路字
    第0940006793號函釋在案。再按，道路交通管理處罰條例第
    3條第1款規定，道路指公路、街道、巷衖、廣場、騎樓、走
    廊或其他供公眾通行之地方；綜而言之，道路之目的乃在供
    公眾通行，故應以是否供公眾通行為認定道路之標準，而參
    照交通部72年7月13日路臺監字第05286號函、73年7月4日交
    路字第14347號函、81年2月1日交路字第004059號函之意旨
    ，所謂「其他供公眾通行之地方」，係以該區○道路是否具
    有「無管制設施」、「非專供特定人通行」、「開放供公眾
    （車輛）自由進出」等而為判斷。
四、查異議人所有系爭車輛於前揭時間停放在宜蘭縣羅東鎮○○
    路68號對面，系爭車輛停放位置：其駕駛座左側為劃有紅實
    線，相距20公分以內（紅實線寬度為10公分，其距離不超過
    其2倍），右側則緊鄰建築物，此有員警當場舉發時之現場
    照片4張在卷可稽，足堪認定。本件異議人以前詞辯解，原
    處分機關則以異議人所有系爭車輛在禁止臨時停車處停車予
    以裁處，是本件所應審究者為，系爭車輛所停放位置是否屬
    於禁止臨時停車之道路範圍，而得依道路交通管理處罰條例
    予以裁罰？經查：觀諸舉發之現場照片4張，系爭車輛停放
    路段，並非封閉式路段，亦無設有管制設施或專供特定人通
    行之情形，顯然係供公眾往來通行的地方甚明，系爭車輛停
    放位置左側20公分以內並經相關主管機關繪有禁止臨時停車
    的紅線，依道路交通標誌標線號誌設置規則第169條第1項規
    定，禁止臨時停車線即紅實線係劃設於道路緣石正面或頂面
    、無緣石道路於路面邊緣30公分處，而系爭車輛停放位置左
    側之紅實線，為無緣石之道路，則依此該紅實線往內30公分
    處即應為該路段之路面邊緣，異議人系爭車輛停放位置與該
    紅實線相距不到20公分，自當已逾越路面邊緣而有占用道路
    之情形甚明，其所停放之位置，自屬道路交通管制條例第3
    條第1款所指之道路範圍甚明。是異議人所有車輛停放位置
    既係在道路範圍內，又非屬騎樓或人行道，則縱係在該紅實
    線外側，揆諸前揭說明，自仍屬禁止臨時停車之道路範圍。
    至異議人另辯稱系爭車輛停放位置係私人土地云云，縱係屬
    實，惟既經主管機關權衡維護交通秩序與安全必要，而繪設
    禁止臨時停車之紅實線後，人民即有遵守之義務，業如前述
    ，異議如所辯亦無可採。從而，異議人將車輛停放該處，當
    已違反禁止臨時停車之交通法規，應依法裁處。
五、據上，原處分機關依道路交通管理處罰條例第56條第1項第1
    款裁處受處分人罰鍰900元，核無違誤，本件異議人之異議
    為無理由，自應將其異議駁回。
據上論斷，應依道路交通事件處理辦法第18條，裁定如主文。
中    華    民    國   100    年    8     月    19    日
                  交通法庭法  官  陳雪玉
以上正本證明與原本無異。
如不服本裁定，應於裁定送達後5日內，向本院提出抗告狀。（
應附繕本）
                          書記官  陳建宇
中    華    民    國   100    年    8     月    19    日